【裁判字號】    91,再易,14
【裁判日期】    950330
【裁判案由】    再審
【裁判全文】
臺灣士林地方法院民事判決  91年度再易字第14號
再審原告    薇閣世家管理委員會
法定代理人  己○○
訴訟代理人  甲○○
再審被告    乙○○
            丙○○
            戊○○
            丁○○
上列當事人間請求給付管理費事件，再審原告對於本院民國91年
10月2 日91年度簡上字第70號確定判決提起再審之訴，本院判決
如下：
    主  文
再審之訴駁回。
再審訴訟費用由再審原告負擔。
    事實及理由
一、按再審之訴顯無再審理由者，得不經言詞辯論，以判決駁回
    之。民事訴訟法第502條第2項定有明文。
二、再審原告起訴主張：(一)再審原告雖因再審被告挾其高區分所
    有權比例，拒絕出席區分所有權人會議，致因出席比例不足
    依公寓大廈管理條例規定成立管理委員會，而無法依該條例
    規定訴請區分所有權人給付管理費，但再審原告為民事訴訟
    法第40條第3項之非法人團體，有當事人能力，自得依民法
    第822條第1項及第153條規定，依契約（至少默示同意）關
    係請求再審被告給付管理費，原確定判決消極不適用民事訴
    訟法第40條第3項、民法第153條及民法第822條第1項等規定
    ，適用法規顯有錯誤。薇閣世家大廈區分所有權人於83年召
    開住戶大會所為繳納管理費標準之決議，性質上非屬合同行
    為，而係契約，內政部86年4 月17日台（86）內營字第8672
    620 號函釋：「本條例公布施行前成立之公寓大廈管理組織
    所訂有關管理費用之繳納事項，係屬當事人契約關係，宜請
    逕依民法合意為之。…」等文，所稱之當事人，當然係指公
    寓大廈管理組織（即再審原告）與住戶（即再審被告），原
    判決將「本條例公布施行前成立之公寓大廈管理組織所訂有
    關管理費用繳納之契約行為」，誤認為「於本條例公布施行
    前，成立公寓大廈管理組織之合同行為」，而否准再審原告
    依契約關係請求管理費，其適用法規顯有錯誤，見解顯然抵
    觸法律。(二)又再審原告多年以來均以管理委員會名義向再審
    被告及其餘區分所有權人收取管理費，從未有異議，再審被
    告已承認再審原告管理委員會存在之法律關係，並向再審原
    告為默示同意按每坪新台幣（下同）60元繳納管理費之意思
    表示，故其應受契約之拘束，原確定判決就此項重要事實及
    證物，雖已調查，而未就其調查結果予以判斷，故其就足以
    影響於判決之重要證物，顯然漏未斟酌，誤認事實。原確定
    判決有上開再審事由，爰提起再審之訴，並聲明：1 、原確
    定判決廢棄；2 、再審被告應給付再審原告142,602 元，及
    自91年1 月1 日起至清償日止，按年息百分之5 計算之利息
    。
三、本件未經言詞辯論，再審被告乙○○、丁○○、丙○○均無
    聲明及陳述。而再審被告戊○○則提出書狀抗辯：再審原告
    指稱再審被告所屬大廈於83年召開區分所有權人會議決議管
    理費計收方式，惟其並未舉證其主張之決議係經公寓大廈管
    理條例所規定比例表決同意，至於再審原告主張該大廈住戶
    歷年來均按每坪60元之收費標準繳納管理費乙節，再審被告
    彼時為免破壞和諧，始暫時繳納管理費，惟屢屢提出異議，
    且多次欲減半繳費，因再審原告拒收，且公告及通令自行降
    低管理費者，管理員應於收據上加註尚有尾款，如未加註者
    ，管理員應賠償差額之情，再審被告始在不情願狀況下繳納
    ，不得認為再審原告有依此繳納事實，進而要求再審被告繼
    續依此標準繳納之權利，本件再審之訴並無理由等語，並聲
    明：再審之訴駁回。
四、查，本件再審原告係於91年10月15日收受原確定判決，有附
    於原確定判決案卷之本院送達證書可稽，業經本院調卷查明
    ，再審原告於91年11月5日提起本件再審之訴（有本院收狀
    戳章為憑），未逾民事訴訟法第500條第1項所規定30日之不
    變期間，自屬合法，應予敘明。
五、按，確定之終局判決適用法規顯有錯誤，當事人得以再審之
    訴聲明不服，民事訴訟法第496條第1項第1款定有明文。而
    所謂適用法規顯有錯誤，係指確定判決就事實審法院所確定
    之事實而為法律上判斷，有適用法規顯有錯誤之情形而言（
    最高法院71年台再字第30號判例參照）；且係指確定裁判違
    背法律規定或現存有效之判例、大法官會議解釋，或消極的
    不適用法規，顯然影響裁判者而言，並不包括認定事實錯誤
    、法律上見解歧異等情形。經查：
  (一)關於再審原告指訴原確定判決消極不適用民事訴訟法第40條
    第3項規定部分，查，原確定判決理由中已敘明「本件縱認
    被上訴人不失為非法人團體，得以『薇閣世家管理委員會』
    名義起訴，並為確定私權之請求。」等語，且就再審原告之
    請求為實體之裁判，顯然已認定再審原告為民事訴訟法第40
    條第3項規定之非法人團體，有當事人能力，自無消極不適
    用該條規定之情事，再審原告此部分指訴顯非有據。
  (二)關於再審原告所指薇閣世家大廈區分所有權人於83年召開住
    戶大會所為繳納管理費標準之決議，性質上非屬合同行為，
    而係契約，原確定判決消極不適用民法第153條、第822條第
    1項規定，適用法規顯有錯誤，見解抵觸法律部分，按，再
    審原告所援引內政部86年4月17日台（86）內營字第8672620
    號之函釋，僅係行政主管機關所為抽象法律意見之表達，並
    無拘束司法審判之效力，亦非民事訴訟法第496條第1項所稱
    之法規，審判機關於具體個案本於調查證據之結果認定事實
    、適用法律之見解，縱有與行政機關抽象之函釋不一致之情
    形，亦不生適用法規顯有錯誤之問題。本件原確定判決理由
    中已敘明契約行為與合同行為之差異，並就調查證據之結果
    ，認定上開83年住戶大會所為繳納管理費標準之決議，性質
    上屬合同行為，並非契約，且認定再審被告與會時不同意該
    繳費標準，與其他區分所有權人就該繳費標準之意思表示內
    容並未一致，自不受決議結果之拘束，復以再審原告未能再
    舉證兩造間另有繳納管理費互相意思表示之合致，而認定兩
    造間並無繳納管理費之契約關係存在，自無再審原告所主張
    消極不適用法規，顯然影響裁判之適用法規顯有錯誤之情形
    ，是再審原告此部分指訴，亦不構成再審理由。
六、次按，依第466條不得上訴於第三審法院之事件，其經第二
    審確定之判決，如就足影響於判決之重要證物，漏未斟酌者
    ，亦得提起再審之訴，民事訴訟法第497條固有明文。惟所
    謂就足影響於判決之重要證物漏未斟酌，係指足以影響判決
    基礎之重要證物，雖在前訴訟程序業已提出，然未經確定判
    決加以斟酌，且以該證物足以動搖原確定判決基礎者為限。
    是若法院已於判決理由項下說明無調查之必要，或縱經斟酌
    亦不足影響判決基礎之意見，即與漏未斟酌有間，不得據為
    再審理由。關於再審原告指訴原確定判決就足以影響於判決
    之重要證物漏未斟酌部分，經核，原確定判決於理由中已詳
    載「又上訴人（即再審被告）自83年起以每坪60元之收費標
    準按月繳納管理費之行為，縱可解為已默示同意按原決議結
    果繳費，惟其意思表示之對象仍為其他區分所有權人並未改
    變，其他區分所有權人始能訴請上訴人按決議結果繳納管理
    費與被上訴人。」等內容，顯然就再審原告自83年起向再審
    被告收取管理費之事實及證據，業經原確定判決予以審酌，
    並於判決理由中載明不足影響判決結果之意見，揆諸前揭說
    明，原確定判決顯無再審原告所指漏未斟酌足以影響判決基
    礎之重要證據之情事，此部分自亦無再審理由。
七、綜上所述，再審原告據以提起本件再審之訴，顯無理由，爰
    不經言詞辦論，逕以判決駁回之。
八、據上論結，本件再審原告之訴為顯無理由，依民事訴訟法第
    502 條第2 條第2 項、第78條，判決如主文。
中    華    民    國    95    年    3     月    30    日
                  民事第二庭  審判長法  官  陳介源
                                    法  官  王本源
                                    法  官  施月燿
以上正本證明與原本無異。
本判決不得上訴。
中    華    民    國    95    年    4     月     6    日
                                    書記官  韓金發


司法院資訊處製作；財團法人民間司法改革基金會備份。
